臺灣高雄地方法院民事判決　　　　　　 96年度重訴字第176號
原　　　告　乙○○
被　　　告　甲○○
上列當事人間請求損害賠償事件，本院於民國96年9 月3 日言詞
辯論終結，判決如下：
    主　    文
被告應給付原告新臺幣壹佰貳拾萬元，及自民國九十六年三月十
六日起至清償日止，按週年利率百分之五計算之利息。
原告其餘之訴駁回。
訴訟費用由被告負擔十分之二，其餘由原告負擔。
本判決第一項於原告以新臺幣肆拾萬元或同額臺灣銀行股份有限
公司無記名可轉讓定期存單供擔保後得假執行；惟被告以新臺幣
壹佰貳拾萬元為原告供擔保後，得免為假執行。
原告其餘假執行之聲請駁回。
    事實及理由
一、本件原告起訴主張：伊與被告為夫妻關係，詎被告於民國95
    年4 月6 日上午8 時30分許，在高雄縣鳥松鄉○○路196 巷
    27號住處內，以加害身體、生命之事向伊恫嚇稱：「你再回
    來，我就打死你」，亦向在場伊之友人林璉芳稱：「如果敢
    一個人回到家裡，我一定要把他打死。」「如果要回家，一
    定要有員警或朋友陪同且要知會他，才要讓伊回家，如果敢
    單獨回家，就要把她打死」等語，使伊心生畏懼，不敢返家
    而住宿在外，並罹患二尖瓣脫垂及甲狀腺亢進等病症。原告
    因被告上開恐嚇行為，精神上受有相當驚嚇而生精神上之損
    害。為此，爰依侵權行為法律關係，提起本訴，並聲明求為
    判決：(一)被告應給付原告新臺幣（下同）680 萬元，及自起
    訴狀繕本送達被告之翌日起至清償日止，按週年利率5%計算
    之利息；(二)原告願供臺灣銀行股份有限公司可轉讓定期存單
    為擔保，請准宣告假執行。
二、被告則以：原告前述所主張事件發生當時，其正於高雄縣鳳
    山市○○路69號甲○○診所內看診，故被告並未於上開時、
    地對原告為恐嚇行為；且所謂「會死的很難看」係針對被告
    本身而言，原告曲解被告之原意，其認定事實有誤等語，以
    置抗辯，並聲明求為判決：(一)原告之訴駁回；(二)如受不利判
    決，被告願供擔保請准宣告免為假執行。
三、則本件之爭點即在於：
（一）被告是否有原告所指於上開時、地之恫嚇行為。
（二）原告所請求精神上損害賠償之金額是否合理。
四、本院之判斷：
（一）就被告是否有於上揭時、地恫嚇原告之事實部分：
    (一)原告主張之上開事實，除據原告於本院刑事庭審理本院96
      年度簡上字第360 號刑事案件時到院證述明確外，復經證
      人即原告之友人，且當日曾至現場之林璉芳在本院刑事庭
      審理時證稱：95年4月6 日凌晨接到乙○○的電話，說被
      她先生毆打，希望我趕過去，過去派出所時，乙○○說鑰
      匙已經被被告拿走，就請警察陪同到她家收拾簡單的行李
      ，我、乙○○及鳥松派出所的員警一起去她家，被告已經
      在家，乙○○在2 樓房間整理房間時，我有陪她在房間內
      整理東西，我有至1 樓與2 樓的樓梯口跟被告說是否可以
      給乙○○鑰匙，被告當時在客廳，但遭被告拒絕，被告說
      如果她敢自己回來的話，就要把她打死，那時乙○○在房
      間收拾行李；乙○○收拾好行李後，跟被告要鑰匙，他還
      是拒絕，被告又在地下室的出入口時講只要敢自己回來，
      他就要打她或殺她之類的話，警察還有制止被告不能這樣
      說，被告並於講「打死你」之類的話時，有以手割脖子的
      動作；事後在警車上，有怪警員為何未制止被告，警察以
      事情太多，每個事情都這樣的話，他沒有辦法做，希望我
      們體諒。我與乙○○在2 樓房間整理行李時，被告會進來
      看乙○○收拾什麼東西，或者在旁邊走來走去，我是有聽
      到被告在講話，但不知道他講什麼，但他重複這些話好幾
      次，隱約聽到警員叫被告不要這麼講，這麼講不對。事後
      有在警車上將被告講恐嚇的話，轉述給乙○○聽等語（見
      本院96年度簡上字第360 號刑事案件卷第88至93頁）明確
      ，核與原告所主張之事實大致相符。
    (二)又由被告於本院刑事庭審理時，並不否認原告於前開時、
      地至2 樓收拾行李之際，伊有繞一下去察看乙○○整理情
      形（見本院96年度簡上字第360 號刑事卷第98頁）；以及
      證人即陪同原告返家之警員林旻諄於本院刑事庭審理上開
      刑事案件時亦證述：當日陪同乙○○回被告高雄縣鳥松鄉
      ○○路196 巷27號住處收拾東西，收拾完後要離開時，乙
      ○○與被告在客廳有對話等情（見本院96年度簡上字第36
      0 號刑事卷96年7 月19日審判筆錄），由此足見證人林璉
      芳所證述於上開日、時由警員陪同前往被告高雄縣鳥松鄉
      ○○路196 巷27號住處收拾原告衣物時，被告確有至住處
      2 樓察看，並於離去時與渠等對話之情為真。復由被告於
      本院審理時亦自承：當時確有講「會死的很難看」，但是
      指我自己若在沒有警察到場的情況下，我會死的很難看等
      語（見本院卷第95頁），核與證人林璉芳於本院刑事庭審
      理所為之證述聽聞被告所言恐嚇之語，前後均屬一致；再
      觀諸證人林璉芳先前與被告並無仇隙，衡情自無甘冒偽證
      罪追訴之風險胡亂證述誣攀之理。是證人林璉芳之證述應
      與事實相符，而堪採信。
    (三)至被告於本院審理時所辯稱：當時雖有講「會死的很難看
      」，但是指我自己若在沒有警察到場的情況下，我會死的
      很難看云云，因此部分之辯詞，與證人林璉芳之上開證詞
      相左；又參被告於刑事案件偵查中，曾陳稱：當時在氣頭
      上，可能有講（指上揭恐嚇的言語），也有可能沒講（指
      前述恐嚇的言詞）等語（見臺灣高雄地方法院檢察署95年
      度偵字第12116 號卷第47頁），衡諸社會常情，在雙方發
      生爭執時，前述「會死的很難看」等語，客觀上應非係指
      針對發話者自身而言，被告此部分之辯詞，尚無足為其有
      利認定之處。
    (四)況被告之上開行為，亦經本院刑事庭96年度簡上字第360
      號刑事判決判處拘役30日，如易科罰金，以銀元300 元即
      新臺幣玖佰元折算1 日；減為拘役15日，如易科罰金，以
      銀元300 即新臺幣900 元折算1 日確定。益徵被告應確有
      前述原告所主張之恐嚇行為。
（二）就原告所請求精神上損害賠償之金額是否合理部分：
    (一)按因故意或過失，不法侵害他人之權利者，負損害賠償責
      任；不法侵害他人之身體、健康、名譽、自由、信用、隱
      私、貞操，或不法侵害其他人格法益而情節重大者，被害
      人雖非財產上之損害，亦得請求賠償相當之金額；民法第
      184 條第1 項前段、第195 條第1 項前段分別定有明文。
      次按，非財產上損害之慰撫金數額，究竟若干為適當，應
      斟酌侵害及損害之狀況、兩造身份、地位及經濟狀況，俾
      為審判之依據。
    (二)經查，被告既故意對原告為上開恐嚇之舉，客觀上已屬侵
      害原告之人格法益，且情節堪稱重大，應已致原告受有精
      神上之傷害，依法自應負賠償責任。查原告為大學畢業，
      名下有投資數筆、房屋1 棟、土地1 筆、汽車1 部等財產
      ；被告亦係大學畢業，目前於自行開立之診所擔任醫生，
      名下有房屋4 棟、土地6 筆、汽車1 部及投資數筆等財產
      等情，除據兩造陳明在卷外，且經本院依職權調閱稅務電
      子閘門財產所得調件明細表2 份（本院卷第10至36頁）在
      卷可稽。本院審酌兩造教育程度、社會地位、經濟狀況、
      被告侵害原告之行為態樣、原告所受傷害程度等一切情狀
      ，認以原告請求之慰撫金680 萬元尚屬過高，應以120 萬
      元較為適當。
五、綜上所述，原告本於侵權行為之法律關係，請求被告給付12
    0 萬元，及自起訴狀繕本送達翌日即96年3 月16日（起訴狀
    繕本於96年3 月15日送達）起至清償日止，按週年利率5%計
    算之法定遲延利息範圍內，為有理由；原告逾此範圍之請求
    則無理由，應予駁回。
六、又兩造均陳明願供擔保，請准宣告假執行及免為假執行，經
    核就原告勝訴之部分，均無不合，爰分別酌定相當之金額准
    許之。至原告敗訴之部分，因其假執行之聲請即失所附麗，
    自應一併予以駁回。
據上論結，本件原告之訴為一部有理由、一部無理由，依民事訴
訟法第79條、第390條第2 項、第392條第2 項，判決如主文。
中　　華　　民　　國　　96　　年　 　9　　月　  17　　日
                  民事鳳山分庭法　官　李怡諄
正本係照原本作成。
如不服本判決，應於送達後20日內，向本院提出上訴狀並表明上
訴理由，如於本判決宣示後送達前提起上訴者，應於判決送達後
10日內補提上訴理由書（須附繕本）。
中　　華　　民　　國　　96　　年　 　9　　月　  17　　日
                              書記官　林豐富
